臺灣板橋地方法院刑事判決　　　　　　　99年度訴字第3678號
公　訴　人　臺灣板橋地方法院檢察署檢察官
被　　　告　李昆杰
上列被告因搶奪等案件，經檢察官提起公訴（99年度偵字第2486
6 號），被告於本院準備程序自白犯罪，本院合議庭裁定由受命
法官獨任行簡式審判程序，判決如下：
    主  文
李昆杰竊盜，累犯，處有期徒刑肆月，扣案機車鑰匙壹支沒收之
。又意圖為自己不法之所有，搶奪他人之動產，累犯，處有期徒
刑玖月。應執行有期徒刑壹年，扣案機車鑰匙壹支沒收之。
    事  實
一、李昆杰前於民國91年間因施用第一級毒品案件，經臺灣高雄
    地方法院以96年度訴緝字第137 號判處有期徒刑10月，減為
    有期徒刑5 月確定。又於96年間因施用第一級毒品罪（共2
    罪），經本院以96年度訴字第732 號各判處有期徒刑8 月，
    各減為有期徒刑4 月，應執行有期徒刑7 月確定，嗣上開3
    罪經臺灣高雄地方法院以97年度審聲字第389 號裁定應執行
    有期徒刑11月確定。另於96年間因施用第一級毒品案件，經
    本院以97年度訴緝字第40號判處有期徒刑10月，減為有期徒
    刑5 月確定。迨97年間，復因施用第一級毒品案件，經本院
    以97年度訴字第1759號判處有期徒刑10月確定。嗣上開有期
    徒刑5 月、10月及應執行刑11月均自97年1 月26日開始執行
    ，至98年9 月25日假釋出監，同時交付保護管束，至99年1
    月20日保護管束期滿，視為已執行完畢。
二、詎李昆杰猶不知悔改，於99年9 月5 日14時許，在臺北縣板
    橋市（嗣改制為新北市板橋區，以下仍以行為當時縣市○○
    ○○○路1 段387 巷14號附近地上拾得1 支他人丟棄之機車
    鑰匙（起訴書記載李昆杰利用「機車鑰匙未拔之機會」，容
    有誤載，應予更正，理由詳待後述）後，竟意圖為自己不法
    之所有，徒手以該機車鑰匙插入停放該處、為林雅妃所使用
    之車牌號碼PPS-987 號重型機車電門後啟動引擎而竊取之，
    得手後旋即騎離現場，並作為代步之用。又於同年9 月10日
    13時58分許，騎乘該車行經臺北縣蘆洲市○○路與中山二路
    口公車站牌處時，見戴雪華脖子配戴金項鍊（含玉墬子1 個
    ）1 條站在該處，竟意圖為自己不法之所有，先將機車停在
    路旁，旋即徒步走至戴雪華身後，趁戴雪華不注意之際，徒
    手自其後方搶得前揭金項鍊1 條，並即騎車逃逸（起訴書僅
    謂李昆杰係「騎乘上開機車，作為工具」，未盡明確，爰予
    補充）。前揭搶奪經過，均為廖翊翔所目擊，並即騎車在後
    追捕李昆杰，追至臺北縣三重市○○街6 號前時，李昆杰因
    過彎時重心不穩而跌到在地，廖翊翔見狀乃即上前予以壓制
    ，適員警據報後亦趕抵現場，當場扣得上開機車鑰匙1 支，
    因而查悉上情。
三、案經臺北縣政府（嗣改制為新北市政府）警察局三重分局報
    請臺灣板橋地方法院檢察署檢察官提起公訴。
    理  由
一、上開犯罪事實，業據被告李昆杰於本院審理時坦承不諱，核
    與證人林雅妃及戴雪華於警詢及偵訊時之證述，及證人廖翊
    翔於警詢之證述相符，並有贓物認領保管單、協尋電腦輸入
    單、查獲時所拍現場照片數張附卷，及前述機車鑰匙扣案為
    憑，堪認被告前揭自白屬實。至起訴書認定被告係利用「機
    車鑰匙未拔之機會」而予行竊，固據被告於99年9 月30日偵
    訊時自承（偵字卷第65頁）在案，惟查被告於99年9 月10日
    警詢及偵訊時均陳稱係以「自備的鑰匙」行竊（偵字卷第4
    頁反面、第52頁），且證人林雅妃非但未曾敘及其有機車鑰
    匙未拔之情形外，實際上亦未於領回遭竊機車車身時，一併
    將該扣案之鑰匙領回，足見該支鑰匙確未林雅妃疏未拔起之
    鑰匙。次查被告於本院審理時明確陳稱：該支鑰匙乃在機車
    附近的地上撿來的等語（本院卷第35頁），核與其前揭99年
    9 月10日於警詢及偵訊時所言亦較相符，參以其當時甫經逮
    捕，較無時間權衡全案利害關係，亦較無受他人所言干擾之
    可能性，所言當較可信，則其該次警偵訊所稱「自備的鑰匙
    」，當係指在臺北縣板橋市○○路○ 段387 巷14號附近地上
    所拾得之鑰匙無訛。從而，起訴書前揭所認，容有誤會，應
    予更正，併此說明。本案事證明確，被告犯行堪以認定。
二、核被告所為，係犯刑法第320 條第1 項竊盜罪，及刑法第32
    5 條第1 項搶奪罪。其所犯前開2 罪之犯罪時間地點、犯罪
    類型、犯罪被害法益均有不同，顯係基於個別犯意所為，應
    予分論併罰。次查被告有如犯罪事實欄第一段所載犯罪科刑
    及執行紀錄乙節，有臺灣高等法院被告前案紀錄表可資參照
    ，其於5 年內故意再犯本案有期徒刑以上之2 罪，均成立累
    犯，應依刑法第47條第1 項加重其刑。爰審酌被告之素行，
    犯罪之動機目的，智識程度，犯罪所得財物價值，犯罪行為
    之危險性，及犯後坦認犯行、態度良好等一切情狀，分別量
    處如主文所示之刑，並定其應執行刑。末查前揭扣案之機車
    鑰匙1 支之外觀陳舊，且無證據證明係遺失物或其他離本人
    持有之物，依據罪疑有他利於被告之證據法則，堪認該鑰匙
    乃他人丟棄之物，則被告顯係基於無主物先占之意思予以拾
    取，並於取得該物所有權後用以行竊，亦即該機車鑰匙1 支
    乃被告所有供其犯前揭竊盜罪所用之物，爰依刑法第38條第
    1 項第2 款沒收之。
三、末按除被告所犯為死刑、無期徒刑、最輕本刑為3 年以上有
    期徒刑之罪或高等法院管轄第一審案件者外，於前條第1 項
    程序進行中，被告先就被訴事實為有罪之陳述時，審判長得
    告知被告簡式審判程序之旨，並聽取當事人、代理人、辯護
    人及輔佐人之意見後，裁定進行簡式審判程序，刑事訴訟法
    第273 條之1 第1 項定有明文。本案被告被訴刑法第320 條
    第1 項竊盜罪之法定本刑為「5 年以下有期徒刑、拘役或50
    0 元以下罰金」、第325 條第1 項搶奪罪之法定本刑為「6
    月以上5 年以下有期徒刑」，均非最輕本刑3 年以上之罪，
    且被告於本院準備程序期日就被訴事實為有罪之陳述後，經
    告知被告簡式審判程序之旨，並聽取被告及檢察官之意見後
    ，本院合議庭認宜改用簡式審判程序，乃裁定由受命法官獨
    任行簡式審判程序審理之，附此說明。
據上論斷，應依刑事訴訟法第273 條之1 第1 項、第299 條第1
項前段，刑法第320 條第1 項、第325 條第1 項、第47條第1 項
、第51條第5 款、第38條第1 項第2 款，刑法施行法第1 條之1
第1 項、第2 項前段，判決如主文。
本案經檢察官陳宣每到庭執行職務
中    華    民    國    100    年    1    月    24    日
                  刑事第十二庭  法  官  楊明佳
以上正本證明與原本無異。
如不服本判決應於收受送達後10日向本院提出上訴書狀，並應敘
述具體理由；其未敘述上訴理由者，應於上訴期間屆滿後20日內
向本院補提理由書（均須按他造當事人之人數附繕本）「切勿逕
送上級法院」。
                                書記官  林金良
中    華    民    國    100    年    1    月    24    日
附錄法條
刑法第320條
意圖為自己或第三人不法之所有，而竊取他人之動產者，為竊盜
罪，處五年以下有期徒刑、拘役或五百元以下罰金。
意圖為自己或第三人不法之利益，而竊佔他人之不動產者，依前
項之規定處斷。
前二項之未遂犯罰之。
刑法第325條
意圖為自己或第三人不法之所有，而搶奪他人之動產者，處六月
以上五年以下有期徒刑。
因而致人於死者，處無期徒刑或七年以上有期徒刑，致重傷者，
處三年以上十年以下有期徒刑。
第一項之未遂犯罰之。